【裁判字號】    97,訴,2346
【裁判日期】    970430
【裁判案由】    清償借款
【裁判全文】
臺灣臺北地方法院民事判決              97年度訴字第2346號
    原      告  台灣中小企業銀行股份有限公司
    法定代理人  己○○
    訴訟代理人  乙○○
    被      告  青昱休閒禮品有限公司
  兼法定代理人  戊○○
    被      告  丁○○
                甲○○
上列當事人間清償借款事件，本院於中華民國97年4月29日言詞
辯論終結，判決如下：
    主  文
被告青昱休閒禮品有限公司、戊○○、丁○○應連帶給付原告美
金壹拾萬肆仟貳佰貳拾元及如附表一編號一至編號三所示之利息
、違約金。
被告青昱休閒禮品有限公司、戊○○、甲○○應連帶給付原告美
金壹萬捌仟伍佰壹拾玖元貳角壹分及如附表一編號四所示之利息
、違約金。
訴訟費用由被告青昱休閒禮品有限公司、戊○○、丁○○連帶負
擔百分之八十五，餘由被告青昱休閒禮品有限公司、戊○○、甲○○連帶負擔。
本判決於原告以如附表二所示之金額分別為被告預供擔保後，得
假執行。但被告如分別以如附表二所示之金額為原告預供擔保，
得免為假執行。
    事實及理由
一、本件依兩造簽訂之進口物資融資契約第20條約定，雙方合意
    以臺灣臺北地方法院為第一審管轄法院，故本院自有管轄權
    。
二、原告起訴主張：被告青昱休閒禮品有限公司（下稱青昱公司
    ）邀同被告戊○○、丁○○為連帶保證人於民國95年11月29
    日與原告簽訂進口物資融資契約，約定自95年12月4日起至9
    6年12月4日止，借款人得於美金20萬元之額度內陸續開發信
    用狀，於進口單據到達通知墊款時，由原告先行墊付款項，
    借款人須於每筆墊款到期日屆期時依約還款。並約定該契約
    項下各筆融資之外幣款項其利息，均按原告或原告外國代理
    銀行付款日原告銀行牌告外幣貨款利率計算。如各筆融資到
    期或視為全部到期，借款人未能立即償還本息時，應按到期
    日翌日原告銀行牌告外幣貸款利率計付遲延利息，並按融資
    金額自應償還日起，逾期在6個月以內部分，按上開利率10%
    ，逾期超過6個月部分，按上開利率20%計付違約金。被告青
    昱公司分別於(一)96年10月3日申請開狀（號碼：7AUAN200101
    MF153），開狀金額為21,500 美元，原告代墊金額為19,350
    美元，融資期間自96年10月11日起至97年1月9日止，借款利
    率為年息8.9%；(二)96年10月24日申請開狀（號碼：7AUAN200
    107MF153），開狀金額為55,000美元，原告代墊金額為49,5
    00美元，融資期間自96年10月31日起至97 年1月29日止，借
    款利率為年息8.9%。(三)96年11月5日申請開狀（號碼：7AUAN
    200113MF153 ），開狀金額為39,300美元，原告代墊金額為
    35,370美元，融資期間自96 年11月14日起至97年2月12日止
    ，借款利率為年息8.7%。詎被告均於到期後未依約清償，依
    授信約定書第15條第1 項約定，被告喪失期限利益，全部借
    款視為到期，尚積欠104,220美元及如附表1編號1至3所示之
    利息、違約金。又被告青昱公司另於96年12月27日邀同被告
    戊○○、甲○○為連帶保證人，與原告訂立進口物資融資契
    約，約定自96年12月28日起至97年12月28日止，借款人得於
    13萬美元之額度內陸續開發信用狀，於進口單據到達通知墊
    款時，由原告先行墊付款項，借款人須於每筆墊款到期日屆
    期時依約還款。並約定該契約項下各筆融資之外幣款項其利
    息，均按原告或原告外國代理銀行付款日原告銀行牌告外幣
    貨款利率計算。如各筆融資到期或視為全部到期，借款人未
    能立即償還本息時，應按到期日翌日原告銀行牌告外幣貸款
    利率計付遲延利息，並按融資金額自應償還日起，逾期在6
    個月以內部分，按上開利率10%，逾期超過6個月部分，按上
    開利率20%計付違約金。被告青昱公司於96 年12月28日申請
    開狀（號碼：7AUAN200125MF153），開狀金額為25,500美元
    ，原告代墊金額為22,950美元，融資期間自97年1月7日起至
    97 年4月6日止，借款利率為年息8.45%。因被告於前述墊款
    到期後未依約清償所有本息，依授信約定書第15條第1 項約
    定，被告喪失期限利益，全部借款視為到期，經抵銷被告青
    昱公司之存款後，尚積欠18,519.21美元及如附表1 編號4所
    示之利息及違約金，經屢向被告催討，未獲置理，為此提起
    本件訴訟。並聲明：(一)如主文所示。(二)願供擔保聲請宣告假
    執行。
三、被告則以：伊對於原告提出本件請求金額、利息及違約金，
    雖不爭執。但被告丁○○之保證期間為1 年，且於保證期滿
    更換保證人為甲○○，則丁○○保證責任已轉由新保證人甲○○承擔，無須再負擔保證之責等語，資為抗辯。並聲明：
    (一)原告之訴及假執行之聲請均駁回。(二)如受不利判決，願供
    擔保聲請宣告免為假執行。
四、按保證人與債權人約定就債權人與主債務人間所生一定債之
    關係範圍內之不特定債務，預定最高限額，由保證人保證之
    契約，學說上稱為最高限額保證。此種保證契約如定有期間
    ，在該期間內所生約定範圍內之債務，不逾最高限額者，均
    為保證契約效力所及（最高法院86年度台上字第2691號判決
    意旨參照）。被告對於本件原告請求如附表1 所示之本金、
    利息及違約金數額，並不爭執，復有原告提出進口物資融資
    契約、開發信用狀申請書、國外付款通知書、遠期匯票、信
    用狀結匯暨墊款承認書、客戶別短中長放/ 進押明細表、授
    信約定書、信用狀帳務明細表等影本為證，則原告請求本件
    之金額，自堪信為實。雖被告辯稱：本件連帶保證人已由丁○○更換為甲○○，丁○○無須再擔負本件保證債務云云。
    查本件依原告與被告青昱公司、戊○○、丁○○簽署之進口
    物資融資契約約定：「立約人為委請貴行開發信用狀進口物
    資及對進口案提供融資（包括墊款、借款、保證等，茲邀同
    連帶保證人向貴行訂之融資額度美金20萬元整或等值之他種
    外幣或新台幣（存入保證金不計入額度內），惟立約人於委
    請貴行開發即期信用狀時，如因臨時需要，經貴行同意得於
    上列金額增加百分之十額度彈性使用，並約定共同遵守下列
    條款…二本額度動用期，自民國95年12月4日起至96年12月4
    日止，逕由立約人出具開發信用狀申請書等文件申請循環動
    用，並以本契約授權貴行支付每筆信用狀下之款項，立約人
    及連帶保證人對每筆開發信用狀申請書等文件所列金額與其
    所發生之利息及一切費用均承認之…」（見本院卷第9 頁）
    ，是上開進口物資融資契約既載明被告丁○○自某日起至某
    日止一年期間內負保證責任，即屬概括保證之性質，則在此
    一年期間內所發生之債務，被告丁○○均應負保證責任。縱
    主債務人即被告青昱公司事後更換保證人為被告甲○○，另
    行簽訂自96年12月28日起至97年12月28日止循環動用融資額
    度13萬美金之進口物資融資契約（見本院卷第34頁），亦不
    影響被告丁○○原應負之保證責任，亦即被告丁○○及甲○○依其所簽署不同年份之進口物資融資契約，各自對被告青
    昱公司於該保證期間內發生之債務負保證責任，故被告辯以
    更換保證人後丁○○無須再負保證之責云云，顯與上開約款
    不合，自無可採。至被告另辯稱：原告承辦人丙○○在更換
    保證人時表示丁○○保證責任已失效，無庸再負先前之保證
    責任云云，既為證人丙○○所否認（見本院卷第71頁反面）
    ，被告亦無法舉證以實其說，則其辯詞自無可採。是原告依
    被告簽署之進口物資融資契約及授信約定書，本於消費借貸
    及連帶保證之法律關係請求被告分別給付如附表1 所示之本
    金、利息及違約金，自屬有理由。
五、綜上而論，原告本於消費借貸及連帶保證之法律關係請求被
    告分別給付如主文第1、2項所示之款項及如附表1 所示之利
    息及、違約金，洵屬有據，應予准許。又本判決兩造分別陳
    明願供擔保聲請宣告假執行或免為假執行，核均無不合，爰
    分別酌定相當之擔保金額，予以准許。
六、訴訟費用負擔之依據：民事訴訟法第78條、第85條第1項前
    段、第2項。
中    華    民    國    97    年    4     月    30    日
                        民事第一庭法官  傅中樂
以上正本係照原本作成。
如對本判決上訴，須於判決送達後20日內向本院提出上訴狀。
中    華    民    國    97    年    4     月    30    日
                                書記官  李佩芳


司法院資訊處製作；財團法人民間司法改革基金會備份。
